臺灣高等法院民事判決　九十一年度保險上字第三號
　　上訴人　　　國寶人壽保險股份有限公司
　　法定代理人　曾慶豐
　　訴訟代理人　黃啟慧
　　　　　　　　米介中
　　被上訴人　　甲○○
右當事人間請求給付保險金事件，上訴人對於中華民國九十年十月三十日臺灣板橋地
方法院九十年度保險字第一一號第一審判決提起上訴，本院判決如左：
    主    文
上訴駁回。
第二審訴訟費用由上訴人負擔。
    事    實
甲、上訴人方面：
一、聲明：求為判決：(一)原判決關於不利上訴人部分廢棄。(二)上開廢棄部分，被上訴
    人在第一審之訴駁回。
二、陳述：除與原判決記載相同部分，予以引用外，並補稱：
（一）被上訴人於民國（下同）八十六年十月十七日及同年十一月七日至台北榮民總
　　　醫院就診，依其門診紀錄所載係患有fibroadenoma，其中譯文為纖維腺瘤，而
　　　纖維腺瘤係腫瘤之分類，是可知被上訴人確實曾於投保前五年內因罹患未經證
　　　實之良性或惡性腫瘤，而接受醫師治療、診療或用藥，卻怠於告知上訴人，顯
　　　違反據實告知義務。
（二）又依台北榮民總醫院診斷證明書所載，被上訴人於八十六年十月十七日及同年
      十一月七日至該院乳房外科門診就診，八十六年十月二十二日接受超音波檢查
      ，顯示有乳房纖維囊腫，則被上訴人除患有纖維腺瘤外，復患有乳房纖維囊腫
      ，此亦屬腫瘤之分類，被上訴人亦未告知，顯亦違反據實告知義務。
三、證據：除援用原審之立證方法外，並補提出台北榮民總醫院門診紀錄、台北榮民
    總醫院診斷書、病理學節本、最新腫瘤防治節本及乳房醫學節本為證。
乙、被上訴人方面：
一、聲明：求為判決：上訴駁回。
二、陳述：除與原判決記載相同部分，予以引用外，並補稱：
（一）被上訴人並不知患有乳房纖維腺瘤之事實。
（二）縱認乳房纖維囊腫係腫瘤之一種，惟被上訴人自八十六年十月二十二日起至投
      保之八十八年四月十六日止，計一年六個月，並未至醫院接受醫師治療、診療
      或用藥，故於要保書中被保險人告知事項內容第六條第七款詢問事項（您過去
      一年內是否曾患有下列疾病，而接受醫師治療、診療或用藥）中勾答「是」。
三、證據：援用原審之立證方法。
    理    由
一、本件被上訴人起訴主張：伊於八十八年四月十六日向上訴人投保「新癌症終身健
    康保險」，約定如初次罹患癌症，將給付包括住院、門診醫療、外科手術、義乳
    重建及在家療養等費用支出之保險金新台幣（下同）八十三萬三千元，伊已約按
    期給付保險費。嗣伊於八十九年十月十七日在「和信治癌中心醫院」診斷出右側
    乳房有異常腫瘤，於同年月二十六日入院進行乳房切片檢查，於同年十一月一日
    檢驗得知罹患乳癌。則上訴人依兩造間所訂保險契約保單條款之約定，本應給付
    伊初次罹患癌症保險金四十萬元（二單位），醫院住院、醫療、手術等保險金四
    十三萬三千元，合計八十三萬三千元，惟上訴人於八十九年十一月七日經伊提出
    理賠申請後，竟以其已依保險法第六十四條之規定及前揭保險契約保單條款之約
    定，解除兩造間保險契約為由，拒絕理賠等情，爰依系爭保險契約之約定及保險
    法第三十四條第二項之規定，求為命被上訴人給付八十三萬三千元及自八十九年
    十一月二十三日起至清償日止，按年息百分之十計付利息之判決（原判決判命上
　　訴人給付八十三萬元，及其中六十萬五千元自八十九年十一月二十三日起；其中
　　二十二萬五千元自九十年六月十日起，均至清償日止，按年息百分之十計算之利
　　息；而駁回被上訴人其餘之請求。上訴人就其敗訴部分提起上訴；被上訴人則未
　　就其敗訴部分提起上訴而告確定）。
    上訴人則以：被上訴人於八十六年十月二十二日在臺北榮民總醫院接受超音波檢
    查時，即已得知患有乳房纖維囊腫，之前，並已得知患有乳房纖維腺瘤，但卻於
    八十八年四月十六日投保時，對於要保書之被保險人告知事項內容第五項：「您
    過去五年內是否曾因患有下列疾病，而接受醫師治療、診療或用藥？(7)˙˙˙未
    經病理切片報告證實為良性或惡性之腫瘤˙˙˙」之書面詢問，答稱：「否」；
    又自七十三年十二月間起，即已在長庚紀念醫院定期作Ｂ型肝炎帶原及慢性活動
    性肝炎之追蹤治療，且曾有肝功能指數異常之情形，惟於要保書之被保險人告知
    事項內容第五項：「您過去五年內是否曾因患有下列疾病，而接受醫師治療、診
    療或用藥？(4)˙˙˙肝炎病毒帶原、肝功能異常˙˙˙」之書面詢問，亦答稱：
    「否」，均足以影響伊之危險評估，顯違反告知義務，伊自得解除契約；又縱被
    上訴人得請求保險金，惟其得請求之金額亦僅為六十萬五千元云云，資為抗辯。
二、經查被上訴人主張伊於八十八年四月十六日與上訴人訂定「新癌症終身健康保險
    」保險契約之事實，業據其提出該保險契約為證（見原審卷第六頁及第七頁），
    且為上訴人所不爭執，自堪信為真實。又被上訴人另主張伊於八十九年十月十七
    日在「和信治癌中心醫院」診斷出右側乳房有異常腫瘤，於同年月二十六日入院
    進行乳房切片檢查，於同年十一月一日檢驗得知罹患乳癌之事實，亦據其提出和
    信治癌中心醫院切片報告書及診斷證明書（見原審卷第八頁及第十三頁）為證，
    復為上訴人所不爭執，亦堪認為真實。至被上訴人又主張上訴人依保險契約之約
　　定，應給付伊保險金八十三萬元及給付遲延利息等語。雖為上訴人所否認，並以
　　前開情詞置辯，惟查：
（一）系爭要保書之被保險人告知事項內容第五項係記載：「您過去五年內是否曾因
      患有下列疾病，而接受醫師治療、診療或用藥？(7)˙˙˙未經病理切片報告證
      實為良性或惡性之腫瘤˙˙˙」。而查被上訴人於八十六年十月間在台北榮民
      總醫院所作之超音波檢查報告係紀載：「乳房纖維囊腫」（見原審卷第七七頁
      ），但查乳房纖維囊腫並非腫瘤，業經原審函請台北榮民總醫院查覆明確（見
      原審卷第七四頁），故被上訴人於該項詢問答稱：「否」，並無何違反誠實告
      知義務。又上訴人另云被上訴人亦患有乳房纖維腺瘤，而此為腫瘤之分類，被
      上訴人並未據實告知。惟查被上訴人所患有乳癌之乳房係右乳房（見原審卷第
      十四頁），而上訴人所提出之台北榮民總醫院門診紀錄所載之「乳房纖維腺瘤
      」（fibroadenoma），係在左側（見原審卷第七五頁及本院卷第五七頁），兩
      者並不相關。況嗣後台北榮民總醫院就被上訴人之門診紀錄中，亦未曾再有任
      何纖維腺瘤之記載，而僅有乳房囊腫（lump）之記載（見原審卷第七六頁），
      ，故被上訴人未告知此部分事實，尚非全然無據，亦難認其有何違反據實告知
      之義務。
（二）又系爭要保書被保險人告知事項內容第五項：「您過去五年內是否曾因患有下
      列疾病，而接受醫師治療、診療或用藥？(4)˙˙˙肝炎病毒帶原、肝功能異常
      ˙˙˙」之書面詢問，與本件被上訴人所患乳癌間並無因果關係，此復為兩造
      所不爭執，而按保險事故之危險之發生未基於要保人之未說明之事實時，並無
      保險法第六十四條規定之適用（保險法第六十四條第二項但書規定及系爭保險
      契約第八條第一項但書約定參照），是被上訴人縱有違反上開告知Ｂ型肝炎帶
      原之事實，上訴人亦不得主張解除系爭保險契約。
（三）被上訴人既無違反告知義務，則上訴人所為之解除兩造間所訂系爭保險契約，
      即屬無據。至上訴人另云被上訴人未提出九十年二月八日及九十年四月十八日
      之二張診斷書予伊，經核算本件保險金應祇有六十萬五千元。惟查被上訴人所
      請求給付之金額為八十三萬元，業經其提出診斷證明書三張為證（見原審卷第
      十三頁及第八九頁），即上訴人亦不否認其為真正，應屬真實。雖被上訴人於
      申請理賠時並未提出上訴人所指之上開診斷書二紙予上訴人，惟查此全係因上
      訴人業於九十年一月三日主張解除契約，致被上訴人無從提出交予上訴人，應
      屬不可歸責於被上訴人之事由所致，自仍應予計入，是上訴人所為此部分應予
      扣減之抗辯，殊不足取。
三、綜上所述，被上訴人本於系爭保險契約之約定及保險法第三十五條之規定，請求
    上訴人給付八十三萬元，及其中六十萬五千元自八十九年十一月二十三日起，其
    中二十二萬五千元自九十年六月十日起，均至清償日止，按年息百分之十計算之
    利息部分，洵屬有據，應予准許。從而，原審就上開部分所為上訴人敗訴之判決
    ，並無不合。上訴論旨仍執前詞指摘原判決此部分不當，求予廢棄改判，為無理
    由。
四、至兩造其餘之攻擊或防禦方法，及未經援用之證據，經本院斟酌後，認為均不足
    以影響本判決之結果，自無逐一詳予論駁之必要，併此敘明。
五、據上論結，本件上訴為無理由，依民事訴訟法第四百四十九條第一項、第七十八
    條，判決如主文。
中　　　華　　　民　　　國　　九十一　　年　　　六　　　月　　 十一　　 日
　　　　　　　　　　　　　　　　　臺灣高等法院民事第十三庭
　　　　　　　　　　　　　　　　　　　審判長法　官　林　鄉　誠
　　　　　　　　　　　　　　　　　　　　　　法　官　王　聖　惠
　　　　　　　　　　　　　　　　　　　　　　法　官　謝　碧　莉
右正本係照原本作成。
不得上訴。
中　　　華　　　民　　　國　　九十一　　年　　　六　　　月　　十三　　　日
　　　　　　　　　　　　　　　　　　　　　　書記官　王　秀　雲
